臺灣士林地方法院刑事判決　　　　　　　　　　　　　九十三年度訴字第一一二號
　　公　訴　人　臺灣士林地方法院檢察署檢察官
　　被　　　告　甲○○
　　指定辯護人　本院公設辯護人乙○○
右列被告因偽造有價證券案件，經檢察官提起公訴（九十二年度偵字第一一五五七號
），本院判決如左：
    主  文
甲○○意圖供行使之用，而偽造有價證券，處有期徒刑貳年，緩刑貳年。
偽造如附表所示之支票貳紙均沒收。
    事  實
一、甲○○與陳淑寶為夫妻，丙○○則為其大嫂，陳淑寶為供繳交保險費之用而自民
    國（下同）八十五年間起向丙○○借用空白支票簿一本，支票印鑑則由丙○○自
    行保管。詎甲○○因自己支票遭銀行拒絕往來，為支付陳金龍貨款，竟意圖供行
    使之用，未經丙○○授權，於九十二年九月三十日，在其台北市○○區○○街四
    三號二樓之住處，接續在如附表編號一、二所示之空白支票二紙上，填載發票日
    、金額（均如附表所示）等票據應記載之事項，並接續於發票人欄內盜蓋丙○○
    之前寄放於其家中領取信件所用之印章，完成發票行為，而接續偽造丙○○名義
    簽發之有價證券支票二紙（竊盜支票及印章之部分未據告訴）。甲○○即將該支
    票二紙交予不知情之陳金龍復又轉交不知情之許志印而各作為其等債務之擔保。
    嗣陳淑寶於同年十月初發覺短少該二紙支票即告知丙○○，丙○○於同年十月二
    十日，向付款人上海商業儲蓄銀行辦理掛失止付，許志印於同年十月三十一日提
    示如附表編號一所示之支票時遭退票，始循線查悉上情。
二、案經台灣票據交換所函送台北市政府警察局北投分局報請台灣士林地方法院檢察
    署檢察官偵查起訴。
    理  由
一、右揭未得被害人丙○○之同意，偽造其名義所簽發如附表所示之空白支票二紙並
    持以向許金龍供為債務之擔保等事實，業據被告甲○○迭於警訊、偵查及本院審
    理時供認不諱，核與被害人丙○○指述之情節相符，復核與證人陳淑寶、陳金龍
    及許志印分別於警訊及偵查時證述之情節相符（參九十三年一月六日偵查筆錄）
    ，此外併有台灣票據交換所九十二年十一月五日台票總字第0920007635號函及內
    附之如附表編號所示之支票、退票理由單、遺失票據申報書、票據掛失止付通知
    書、及掛失止付票據提示人資料查報表影本各一件在卷可稽，被告之自白與上開
    事證參佐互核均屬一致，堪認與事實相符，事證已臻明確，犯行洵可認定。
二、核被告所為，係犯刑法第二百零一條第一項意圖供行使之用，而偽造有價證券（
    支票）罪，被告盜用「丙○○」之印章蓋於空白支票上以偽造支票，當然產生該
    印章之印文，只成立盜用印章罪，不應論以盜用印文罪（最高法院八十六年度台
    上字第三二九五號判例參照）；盜用印章之行為為偽造支票之階段行為，偽造支
    票進而行使之，行使為偽造之低度行為，均為偽造支票之行為所吸收，不另論罪
    ；且意圖行使而偽造有價證券，其效用即為非法取得他人財物，亦不另成立詐欺
    罪（最高法院四十三年度台非字第四五號判例參照）。被告同時地接續簽發「丙
    ○○」名義之如附表所示之支票二紙，其侵害之法益相同，各行為之獨立性極為
    薄弱，依一般社會健全觀念，在時間差距上難以強行分開，在刑法評價上，以視
    為數個舉動之接續施行，合為包括之一行為予以評價，較為合理，顯係基於單一
    偽造有價證券犯意下之接續行為，只論以單純一罪為已足（最高法院八十六年度
    台上字第三二九五號參照）。查被告與被害人為姻親關係，被告係因其支票帳戶
    拒絕往來，未經深思即使用被害人之支票作為支付貨款之憑據，所偽造支票之面
    額僅十一萬元，金額不高，且均已將該金額支付陳金龍，因一時失慮而罹重典，
    犯後復坦承犯行，犯罪情狀尚屬輕微，被害人亦表示不予追究之意，情輕法重，
    衡情顯堪憫恕，爰依刑法第五十九條之規定酌減其刑。爰審酌被告並無前科，素
    行良好，係因調現之需而偽造支票，盜用印章以簽發支票，並其教育智識程度、
    所生損害尚微及犯後尚知坦承犯行，態度良好等一切情狀，量處如主文所示之刑
    。又被告前未曾受有期徒刑以上刑之宣告，有台灣高等法院被告全國前案紀錄表
    一紙在卷可按，因一時失慮致罹刑典，犯後坦承犯行，深具悔意，並與被害人陳
    金龍達成和解給付其貨款，有和解書一件在偵查卷可考，經此偵審程序，並經科
    刑判決，當知所警惕，信無再犯之虞，本院因認所宣告之刑以暫不執行為適當，
    爰併諭知緩刑二年，以勵自新。
三、被告偽造如附表編號一、二所示之支票原本二紙，業經許志印交付檢察官附卷（
    見偵查卷末證物袋），不問屬於犯人與否，應依刑法第二百零五條規定沒收之。
據上論斷，應依刑事訴訟法第二百九十九條第一項前段、刑法第二百零一條第一項、
第二百零五條、第五十九條、第七十四條第一款，判決如主文。
本案經檢察官王巧玲到庭執行職務。
中　　　華　　　民　　　國　　九十三　　年　　　四　　　月　　十五　　　日
                                  臺灣士林地方法院刑事第六庭
                                      審判長法  官  趙  文  卿
                                            法  官  李  昆  霖
                                            法  官  朱  光  仁
右正本證明與原本無異。
如不服本判決，應於送達後十日內，向本院提出上訴狀。
                                            書記官  劉  政  惠
中　　　華　　　民　　　國　　九十三　　年　　　四　　　月　　十五　　　日
附表
┌──┬────────┬─────┬────┬───┬────────┐
│編號│付  款  人      │支票號碼  │發票日  │發票人│金額（單位：新臺│
│    │                │          │        │      │幣）            │
├──┼────────┼─────┼────┼───┼────────┤
│一  │上海商業儲蓄銀行│BA0000000 │92.10.31│丙○○│五萬五千元      │
│    │總行營業部      │          │        │      │                │
├──┼────────┼─────┼────┼───┼────────┤
│二  │上海商業儲蓄銀行│BA0000000 │92.11.30│丙○○│五萬五千元      │
│    │總行營業部      │          │        │      │                │
└──┴────────┴─────┴────┴───┴────────┘
本案論罪科刑法條：
中華民國刑法第二百零一條
  意圖供行使之用，而偽造、變造公債票、公司股票或其他有價證券者，處三年以上十
年以下有期徒刑，得併科三千元以下罰金。
